臺灣高等法院臺南分院民事判決　九十一年度訴易字第五一號　Ｊ
　　　原　　　告　甲　○　○
　　　被　　　告　乙　○　○
右當事人間因請求侵權行為損害賠償事件，於中華民國九十一年四月三十日由本院刑
事庭以九十一年度附民字第七九號裁定，移送前來，本院判決如左：
　　　主　　文
被告應給付原告新臺幣貳拾萬元，及自民國九十一年三月十五日起，至清償日止，按
年息百分之五計算之利息。
原告其餘之訴駁回。
訴訟費用由被告負擔十分之四餘由原告負擔。
原告假執行之聲請駁回。
　　　事　　實
甲、原告方面：
一、聲明：
（一）被告應給付原告新台幣（下同）伍拾萬元，及自本起訴狀繕本送達之翌日起，
　　　至清償日止，按週年利率百分之五計算之利息。
（二）本件願供擔保，請准宣告假執行。
二、陳述：
（一）緣原告於民國八十六年間任職於「星球ＰＵＢ」，因辦理薪資領取手續之故而
      將身分證影本及印章留存於辦公室之內，後該「星球ＰＵＢ」因虧損而結束營
      業，並由股東決定交由被告全權處理善後事宜。其後被告乃與訴外人丁煌亮合
      資頂下原有生財用具，於原址經營「伊麗沙白冷飲店」，雙方並約定被告須尋
      找一人作為該店名義上之負責人。唯被告在明知原告並未出資且無承諾願意為
      該店股東之情形下，卻基於偽造文書之犯意，以原告之身分證影本及印章，由
      不知情之陳雪芬委請「品尚會計師事務」人員陳惠芳代為填具「星球ＰＵＢ」
      之退夥同意書、「伊麗沙白冷飲店」之合夥契約書及營利事業統一發證變更登
      記申請書等文件，將原告登記為「伊麗沙白冷飲店」之負責人。嗣因「伊麗沙
      白冷飲店」經營不善，積欠嘉義市政府稅捐稽處營利事業所得稅，致使原告所
      有門牌號碼為嘉義市○○街七四號二樓之二之房屋連同坐落土地即嘉義市○○
      段第三一六號土地持分一００００分之一三六０之部分遭嘉義市政府稅損處查
      封，原告始知上情。
（二）按「因故意或過失，不法侵害他人之權利者，負損害賠償責任。」「損害賠償
      ，除法律另有規定或契約另有訂定外，應以填補債權人所受損害及所失利益為
      限。」「依通常情形或依已定之計劃、設備或其他特別情事，可得預期之利益
      ，視為所失利益。」民法第一百八十四條第一項前段、第二百十六條第一項、
      第二百十六條第二項分定有明文，是以，其因侵權行為人之不法行為所造成之
      財產上損害，依法自得請求行為人負損害賠償之責。經查，原告所有之嘉義市
      市○○街七四號二樓之二之房屋連同坐落基地即嘉義市○○段第三一六號土地
      持分一０００００分之一三六０之部分因被告偽造文書犯行而於民國八十八年
      八月三日遭嘉義市政府稅捐處查封後，迄今已將屆滿三年，期間歷經九二一集
      集大地震及整體經濟大環境之不景氣影響，致遭房地產價格大幅滑落，對此乃
      係眾所咼知之顯著事實亦應為　鈞院心證上所得以認定之事實；況因原告本身
      移民長年居住外之因素，多年來一直積極尋求買主購買原告所有之不動產，惟
      皆因受嘉義市政府查封之影響始終無法順利出售，是以，對於因被告偽造文書
      之不法行為，致使原告無法順利出售而受有房地產價格下跌貶值之損害，依法
      請求被告賠償新台幣十萬元之損害。再者，原告於上開房屋及基地遭查封後，
      始知竟然係為「伊麗沙白冷飲店」之負責人，因未能讓權益就此受損，除一方
      面向行政機關陳情異議外，另方面則積極深入調查，以查明究係遭何人偽造文
      書，並依法提出告訴，惟因原告長年旅居國外，不得不委請代理人代為告訴並
      進行民事訴訟，緣此，乃因被告之不法行為而增加原無需支出之費用達十萬元
      ，兼以現行民事訴訟法第三審程序，亦將律師酬金視為訴訟費用之一部分，足
      證其屬於侵權行為被害人因此所增加之支出（亦即所受損害）之性質無疑，準
      此亦屬原告財產上所受之損害，依法自亦得請求被告賠償。
（三）「人格權受侵害時，得請求法院除去其侵害；有受侵害之虞時，得請求防止之
      。前項情形，以法律有特別規定者為限，得請求損害賠償或慰撫金。」「姓名
      權受侵害者，得請求法院除去其侵害，並得請求損害賠償。」「不法侵害他人
      之身體、健康．．．，或不法侵害其人格法益而情節重大者，被害人雖非財產
      上之損害，亦得請求賠償相當之金額。」民法第十八條、第十九條、第一百九
      十五條第一項分定有明文。是以，被害人之人格權受侵害者，其非財產上之損
      害之部分亦得請求加害人負損害賠償之責。按查，告本係一誠實繳納稅捐之納
      稅義務人，並無任何逃漏、積欠稅捐之不良紀錄，本次卻因被告偽造文書侵害
　　　姓名權之不法行，致使原告在莫大之損害，更長期因此事而終日擔憂不已，其
　　　心中之壓力及痛苦，實非三言二語所能盡訴，為此爰依法請求被告賠償非財產
　　　上之損害新台幣三十萬元，以資慰藉。
三、證據：提出刑事委任書影本三紙為證。
乙、被告方面：
一、聲明：原告之訴及假執行之聲請均駁回。
二、陳述：否認有偽造文書之犯行，沒有賠償之問題。
丙、本院方面：
一、向最高法院函調本院刑事庭檢送之九十一年度上訴字第一八九號（起訴案號：臺
    灣嘉義地方法院檢察署九十年度偵字第一四四號）被告乙○○偽造文書案全卷。
二、向財政部臺灣省南區稅局嘉義市分局函查原告及被告八十九、九十年所得稅申報
    ，薪資扣繳憑單及其財產資料。
　　理　　由
一、被告乙○○因偽造文書犯行，應成立侵權行為：
（一）被告雖否認有何偽造文書之犯行，惟查：
　　1.被告本係星球ＰＵＢ之董事長，因營運不善而以星球ＰＵＢ設備加入與丁煌亮
      合夥開設伊麗沙白冷飲店等情，除據被告於台灣台南地方法院刑事一庭審理時
      自白不諱外
１、精神慰撫金部分：
　　原告主張伊本係一誠實繳納稅捐之納稅義務人，並無任何逃漏、積欠稅捐之不良
　　紀錄，本次卻因被告偽造文書之不法行為，致使原告在莫須有之情形下積欠嘉義
　　市政府稅金，並進而遭查封名下之不動產，如此不僅致使原告清白之名譽遭受莫
　　大之損害，更長期因此事而終日擔憂不已，其心中之壓力及痛苦，實非三言二語
　　所能盡訴，為此爰依法請求被告賠償非財產上之損害新台幣三十萬元，以資慰藉
　　云云，原
　　(1)原告主張伊所有之嘉義市○○街七四號二樓之二之房屋連同坐落基地即嘉義市
　　　○○段第三一六號土地持分一００００分之一三六０之部分因被告偽造文書犯
　　　行而於民國八十八年八月三日遭嘉義市政府稅捐處查封後，迄今已將屆滿三年
　　　，期間歷經九二一集集大地震及整體經濟大環境之不景氣影響，致遭房地產價
　　　格大幅滑落，多年來一直積極尋求買主購買原告所有之不動產，惟皆因受嘉義
　　　市政府查封之影響始終無法順利出售，是以，對於因被告偽造文書之不法行為
　　　，致使原告無法順利出售而受有房地產價格下跌貶值之損害。依法請求被告賠
　　　償十萬元之損害。
中　　　華　　　民　　　國　　九十一　　年　　 十二　　 月　　 十三　　 日
　　　　　　　　　　　　　　　　　　臺灣高等法院臺南分院民事第三庭
~B1審判長法官　林輝雄
~B2　　　法官　丁振昌
~B3　　　法官　徐宏志
右為正本係照原本作成。
如對本判決上訴，須於判決送達後二十日內向本院提出上訴狀，其未表明上訴理由者
，應於上訴後二十日內向本院提出上訴理由書。
~B法院書記官　陳昆陽
中　　　華　　　民　　　國　　九十一　　年　　 十二　　 月　　 十三　　 日
